【裁判字號】    97,訴,1643
【裁判日期】    971224
【裁判案由】    違反毒品危害防制條例
【裁判全文】
臺灣屏東地方法院刑事判決              97年度訴字第1643號
公  訴  人  臺灣屏東地方法院檢察署檢察官
被      告  甲○○
                    現於臺灣屏東監獄
上列被告因違反毒品危害防制條例案件，經檢察官提起公訴（97
年度毒偵字第2169號），被告於準備程序就被訴事實為有罪之陳
述，本院合議庭裁定由受命法官獨任逕行簡式審判程序，並予判
決如下：
    主  文
甲○○施用第一級毒品，累犯，處有期徒刑壹年貳月。
    事  實
一、甲○○曾於民國92年間，因施用毒品案件，為本院裁定送觀
    察勒戒後，於92年5 月28日釋放，並由臺灣屏東地方法院檢
    察署檢察官以92年度毒偵字第830 號為不起訴處分確定。惟
    於同年間，其又因施用毒品案件，經本院依當時之毒品危害
    防制條例裁定送觀察勒戒，並於93年1 月16日因法律修正而
    出所（不能認為已受觀察勒戒執行完畢）。同年間，其另因
    竊盜案件，為本院以92年度潮簡字第304 號判決判處有期徒
    刑6 月確定。復於93年間，再因施用毒品及竊盜案件，分別
    由臺灣高等法院高雄分院以93年度上訴字第595 號判決判處
    有期徒刑1 年2 月，及由本院以93年度易字第186 號判決判
    處有期徒刑2 年6 月確定。上開2 判決所處之刑經臺灣高等
    法院高雄分院以96年度聲減字第624 號裁定減刑，並定其應
    執行有期徒刑2 年11月後，與前揭竊盜案件所處之刑接續執
    行，迄96年7 月16日縮刑期滿執行完畢。
二、詎甲○○仍不知戒絕悔改，明知海洛因業經公告列為毒品危
    害防制條例第2 條第2 項第1款 之第一級毒品，不得非法施
    用與持有，仍基於施用第一級毒品海洛因犯意，於97年8 月
    5 日17時許，在其位於屏東縣竹田鄉○○村○○路99巷5 號
    之住處，以將海洛因摻水再以針筒注射手臂血管之方式，施
    用海洛因1 次。嗣於97年8 月6 日2 時16分許，因另案涉及
    竊盜罪嫌為警方查獲，並發覺其手臂有針筒注射痕跡，經其
    同意採集尿液送請鑑驗，結果呈嗎啡（海洛因代謝物）陽性
    反應。
三、案經屏東縣政府警察局潮州分局報告屏東地方法院檢察署檢
    察官偵查起訴。
    理  由
一、本案被告甲○○所犯違反毒品危害防制條例案件，並非法定
    刑為死刑、無期徒刑或最輕本刑3 年以上有期徒刑之罪，亦
    非高等法院管轄第一審之案件，而被告於本院準備程序中就
    被訴事實為有罪之陳述，本院合議庭乃裁定由受命法官獨任
    進行簡式審判程序。又簡式審判程序之證據調查，依刑事訴
    訟法第273 條之2 規定，不受同法第159 條第1 項審判外陳
    述排除之限制，再被告對於卷內之各項證據，亦不爭執證據
    能力，故卷內所列之各項證據，自得作為證據，先予敘明。
二、上開犯罪事實，業經被告甲○○於警詢（參警卷第2 至4 頁
    ）及本院訊問時坦認不諱，而被告為警查獲後所採取之尿液
    ，經送請臺灣檢驗科技股份有限公司濫用藥物檢驗室檢驗結
    果，嗎啡（毒品海洛因之代謝物）係呈現陽性反應，有該中
    心於97年8 月22日所出具報告編號KＺ000000000000號之濫用
    藥物尿液檢驗報告1 份（警卷第5 頁）及勘察採證同意書、
    查獲尿液初步檢驗結果報告表、屏東縣警察局潮州分局偵辦
    疑似施用毒品尿液檢體送驗代號與真實姓名對照表各1 份及
    照片4 張附卷可稽（見警卷第6 至13頁）。足見被告上開自
    白，確與客觀事實相符，堪予採認。
三、按92年7 月9 日新修正之毒品危害防制條例刪除2 犯及3犯
    之規定，一改修法前繁雜之處遇程序，僅將施用毒品者簡化
    區分為初犯、再犯，並認施用毒品者係屬病患性犯人，以觀
    察、勒戒戒除其身癮，並以強制戒治去除其心癮。經觀察、
    勒戒或強制戒治執行完畢釋放後，若係5 年後再犯該條例第
    10條施用毒品罪者，與同條例第20條第1 項、第2 項關於「
    初犯」之處理方式相同，檢察官應先聲請法院裁定令被告入
    勒戒處所觀察、勒戒，並視有無繼續施用毒品傾向，決定應
    予釋放、為不起訴之處分，或應聲請法院裁定令入勒戒處所
    強制戒治；若係5 年內「再犯」同條例第10條施用毒品罪者
    ，依同條例第23條第2 項規定，檢察官則應依法追訴。觀諸
    該條例第20條第3 項之修正理由：「觀察、勒戒或強制戒治
    5 年後再犯者，顯見前所實施之觀察、勒戒或強制戒治已足
    以遮斷其施用毒品之癮，為期自新及協助其戒除毒癮，對此
    5 年後再犯者，爰明定仍適用初犯之規定，先經觀察、勒戒
    、強制戒治之程序。」及同條例第23條第2 項之修正理由：
    「為配合簡化施用毒品犯之刑事處遇程序，並鑑於經觀察、
    勒戒或強制戒治執行完畢釋放後5 年內再犯者，其再犯率甚
    高，原據以實施之觀察、勒戒及強制戒治既已無法收其實效
    ，自應施以刑事處遇。」，顯然如施用毒品者係前經觀察、
    勒戒或強制戒治等治療程序執行完畢5 年後，始再施用毒品
    之「初犯」，因前所執行之觀察、勒戒或強制戒治已足收戒
    除毒癮之效，自應重新執行觀察、勒戒或強制戒治等治療程
    序，並於治療程序執行完畢後，由檢察官為不起訴處分，毋
    庸對之追訴處罰；反之，在「再犯」之情形，因其先前所為
    治療程序顯未能收戒斷毒癮之效，且考量施用毒品者之再犯
    率偏高，乃簡化其刑事處遇程序，而逕予追訴處罰，不再施
    以治療程序。參酌上開立法理由，修正毒品危害防制條例就
    施用毒品者，祇於「初犯」及「5 年後再犯」二種情形，有
    其追訴條件之限制，即須於初犯經觀察、勒戒或強制戒治釋
    放後，5 年內均無施用毒品之行為，始能認其前所實施之觀
    察、勒戒或強制戒治已足遮斷毒癮，而得於5 年後再犯時，
    再予適用初犯之規定，重行觀察、勒戒等程序。倘5 年內已
    經再犯，被依法追訴處罰，縱其第3 次（或第3 次以上）施
    用毒品之時間在初犯釋放5 年以後，即與「5 年後再犯」之
    情形有別，且因已於「5 年內再犯」，顯見其再犯率甚高，
    原實施觀察、勒戒或強制戒治，已無法收其實效，而無5 年
    戒斷期之存在，自無再經觀察、勒戒及強制戒治之必要，應
    由檢察官逕行起訴，始符新法修正之本旨。查本件被告甲○
    ○於92年間，因施用毒品案件，為本院裁定送觀察勒戒後，
    於92年5 月28日釋放，並由臺灣屏東地方法院檢察署檢察官
    以92年度毒偵字第830 號為不起訴處分確定。惟於同年間，
    其旋又因施用毒品案件，為本院依當時之毒品危害防制條例
    裁定送觀察勒戒，並於93年1 月16日因法律修正而出所（不
    能認為已受觀察勒戒執行完畢）。復又於同年間，其另因竊
    盜案件，為本院以92年度潮簡字第304 號判決判處有期徒刑
    6 月確定。93年間，再因施用毒品及竊盜案件，分別由臺灣
    高等法院高雄分院以93年度上訴字第595 號判決判處有期徒
    刑1 年2 月，及由本院以93年度易字第186 號判決判處有期
    徒刑2 年6 月確定。上開2 判決所處之刑經臺灣高等法院高
    雄分院以96年度聲減字第62 4號裁定減刑，並定其應執行有
    期徒刑2 年11月後，與前揭竊盜案件所處之刑接續執行，迄
    96 年7月16日縮刑期滿執行完畢，此有臺灣高等法院被告前
    案紀錄表附卷可考，被告於上開觀察勒戒執行完畢後，既曾
    於5 年內再犯毒品危害防制條例第10條之罪，並業經判刑確
    定，本次被告復行觸犯毒品危害防制條例第10條之罪，自非
    屬毒品危害防制條例第20條第3 項所定「5 年後再犯」之情
    形，而應依法追訴處罰。綜此，本件事證已臻明確，被告施
    用第一級毒品海洛因之犯行，均洵堪認定。
三、按海洛因係屬毒品危害防制條例第2 條第2 項第1 款所指之
    第一級毒品，核被告甲○○所為，係犯毒品危害防制條例第
    10 條 第1 項之施用第一級毒品罪。被告施用前後持有毒品
    海洛因之低度行為，應為其施用第一級毒品之高度行為所吸
    收，不另論罪。另被告有如前揭犯罪事實欄所述之經有期徒
    刑宣告及執行完畢之情形，有前開臺灣高等法院被告前案紀
    錄表附卷可稽，其於有期徒刑執行完畢後5 年以內，故意再
    犯本件為有期徒刑以上之罪，構成累犯，應依刑法第47條第
    1 項規定加重其刑。爰審酌被告前已因施用毒品犯行經觀察
    勒戒，竟仍故態復萌，復行施用毒品不輟（其於97間又因施
    用毒品，經本院分別以97年度訴字第557 號、97年度訴字第
    751 號判決分別判處1 年、1 年2 月），無視於毒品對於自
    身健康之戕害及國家對於杜絕毒品犯罪之禁令；惟衡酌施用
    毒品係屬自戕行為，被告犯罪手段尚屬平和，亦未因此而危
    害他人，所生損害尚非鉅大，而被告犯後於本院審理時坦承
    犯行，尚見悔意之犯罪後態度，暨施用毒品者均有相當程度
    之成癮性及心理依賴，其犯罪心態與一般刑事犯罪之本質並
    不相同，應側重適當之醫學治療及心理矯治為宜等一切情狀
    ，量處如主文所示之刑。
據上論斷，應依刑事訴訟法第273 條之1 第1 項、第299 條第1
項前段，毒品危害防制條例第10條第1 項，刑法第11條前段、第
47 條 第1 項，判決如主文。
本案經檢察官劉文賓到庭執行職務。
中    華    民    國    97    年    12    月    24    日
                  刑事第三庭    法  官  陳怡先
以上正本證明與原本無異。
如不服本判決應於收受判決後10日內向本院提出上訴書狀，並應
敘述具體理由；其未敘述上訴理由者，應於上訴期間屆滿後20日
內向本院補提理由書（均須按他造當事人之人數附繕本）「切勿
逕送上級法院」。
中    華    民    國    97    年    12    月    24    日
                                  書記官 郭松菊
附錄犯罪所犯法條
毒品危害防制條例第10條
施用第一級毒品者，處6月以上5年以下有期徒刑。
施用第二級毒品者，處3年以下有期徒刑。


司法院資訊處製作；財團法人民間司法改革基金會備份。
